【裁判字號】    96,訴,442
【裁判日期】    970130
【裁判案由】    給付違約金
【裁判全文】
臺灣基隆地方法院民事判決               96年度訴字第442號
原      告  皇寓營造工程股份有限公司
法定代理人  丙○○
訴訟代理人  甲○○
被      告  乙○○
訴訟代理人  陳明暉律師
上列當事人間給付違約金事件，本院於97年1月16日言詞辯論終
結，判決如下：
    主  文
原告之訴及假執行之聲請均駁回
訴訟費用新臺幣柒仟參佰捌拾元由原告負擔。
    事實及理由
壹、程序事項
    按訴狀送達後，原告不得將原訴變更或追加他訴，但擴張或
    減縮應受判決事項之聲明者不在此限，民事訴訟法第255條
    第1項第3款定有明文。原告原起訴主張被告應給付原告新台
    幣（下同）672,800元及自民國（下同）96年8月12日起至清
    償日止，按年息百分之二十計算之利息。嗣於本院言詞辯論
    時，因被告已經車號0686-PG號之自小客車移轉登記予原告
    ，而變更其訴之聲明為被告應給付原告172,800元及自96 年
    8月12日起至清償日止，按年息百分之二十計算之利息等語
    （見本院97年1月16日言詞辯論筆錄），依前所述，原告所
    為訴之變更，既屬縮減應受判決事項之聲明，應予准許，合
    先敘明。
貳、實體事項
一、原告起訴主張被告所有車號0686-PG號之自小客車（下稱系
    爭車輛），於96年1月30日與訴外人沈晏莛所駕駛車號8D-21
    26號自小客車發生車禍，原告於同年2月12日經訴外人沈晏
    莛介紹，向被告購買系爭車輛，並於同日交付現金500,000
    元與被告（因被告稱系爭車輛保有全險，故該價金包含被告
    對保險公司之代位求償權），後兩造於同年月14日簽訂買賣
    契約書（下稱系爭契約）。系爭車輛於買賣前，已由被告投
    保之保險公司委由北都汽車股份有限公司估價，修復費用為
    180,000元餘，後原告另請杜金修車廠估價，因其價位較為
    合理，且長期與原告合作，故在被告應允下，委由杜金修車
    廠修復。惟系爭車輛修復後，被告投保之保險公司拒絕理賠
    ，被告除置之不理外，又拒絕於索賠起訴書上簽名用印，不
    允許原告行使代位求償權，嚴重違約，經原告以存證信函通
    知未果後，爰依法請求被告給付原告修車費及停車費共172,
    800元（計算式：168,000 + 4,800 = 172,800）及自96年8
    月12日起至清償日止，按年息20%計算之利息，並願供擔保
    請准宣告假執行。
二、被告則以原告主張其應給付違約金之理由，係因被告投保之
    保險公司拒絕理賠，被告除置之不理外，又拒絕於索賠起訴
    書上簽名用印，不允許原告公司行使代位求償權云云。惟兩
    造間於系爭契約訂立時，並未約定於債務不履行時應支付違
    約金，而原告所主張之172,800元，為修車款及停車費，亦
    非違約金。又被告亦已將系爭車輛交付原告，並配合由原告
    所指定之杜金修車廠修理，且就相關理賠事宜簽具委任書委
    由原告所指定之甲○○為代理人後，被告並於96年12月28日
    配合原告至基隆監理站辦妥系爭車輛之過戶手續予原告，是
    被告亦無債務不履行情事。又是否行使代位權為原告權利，
    是否理賠為保險公司之業務範圍，均與被告無涉，被告有權
    不同意以自己名義向保險公司起訴請求保險理賠，因此，被
    告並無違約事由，原告請求給付違約金為無理由等語置辯，
    並請求駁回原告之訴及其假執行之聲請，如受不利判決，願
    供擔保請准宣告免為假執行。
三、兩造不爭執事項：
  (一)被告在與訴外人沈晏莛發生車禍後，與原告簽訂系爭契約，
    約定由原告給付被告500,000元，並由被告將系爭車輛讓與
    原告，其中包括已繳之牌照稅、燃料稅、各式保險及向保險
    公司與訴外人沈晏莛之一切索賠權利均讓與原告。
  (二)系爭車輛修理費用為168,000元。
  (三)被告已交付系爭車輛與原告，並停放於原告所有之停車場。
  (四)被告確有簽具委任書委任原告之訴訟代理人甲○○為代理人
    ，由其向被告投保之明台產物保險有限公司（下稱明台保險
    公司）申請理賠事宜。
  (五)兩造已於96年12月28日共同至基隆監理站辦妥系爭車輛之過
    戶手續予原告，並為辦理過戶所需而簽署和解書。
四、得心證之理由：
    本件原告以被告未依系爭契約協助原告向明台保險公司求償
    ，致其未能自明台保險公司獲得修車費用之補償，被告之不
    作為係違反系爭契約之約定，致原告受有支出修車費用之損
    失；又原告為停放系爭車輛而租用停車位所支出之費用，使
    被告因此無法律上原因獲有相當於停車費之不當得利，而請
    求被告支付上開費用等節，為被告所否認，並以被告並未違
    約，且未獲有不得利等語置辯。是本件之爭點厥為：被告是
    否有原告主張違約之情事？原告請求被告返還相當於停車費
    之不當得利有無理由？茲分述如下：
  (一)經查，依系爭契約第1條約定：「車價新台幣伍拾萬元整，
    包括已繳之牌照稅、燃料稅、各式保險（本車全險），及於
    96/01/30日下午7:45分於瑞八公路與源遠路口（中油加油站
    ）發生車禍案向投保公司（一切代位求償權）及對造之一切
    索賠權利（一切代位求償權）」可知，兩造於簽訂系爭車輛
    買賣合約書後，被告已將系爭車輛所有得請求之權利讓與原
    告，其中亦包括對訴外人明台保險公司之請求權及對訴外人
    沈晏莛之索賠權利在內，此為兩造所不爭執；以系爭契約為
    兩造於96年2月14日簽定，而修車費用之估價單則是由杜金
    修車廠於96年3月14日所開具，顯見原告對於其買受之系爭
    車輛為事故車，修理費用由其自行負擔應有所認識；況系爭
    契約並未將修車費用一併納入，或約定將修車費用自車價款
    項內扣除，益徵兩造在簽訂系爭契約時，並未約定系爭車輛
    之修復費用應由被告負擔。此外，被告既已將其對明台保險
    公司請求保險金之權利讓與原告，原告要如何求償，屬原告
    之權利，要與被告是否在理賠起訴書中簽名用印無涉，是原
    告以此主張被告有違約情事，洵屬無據。
  (二)又按物之出賣人，負交付其物於買受人，並使其取得該物所
    有權之義務；無法律上之原因而受利益，致他人受損害者，
    應返還其利益。雖有法律上之原因，而其後已不存在者，亦
    同。民法第348條第1項、第179條固有明文。惟依上揭法條
    規定及系爭契約第2條內容觀之：「本契約成立后完成過戶
    期間，本車管理及使用悉歸屬甲方（即原告）所有，…。」
    ，被告在將系爭車輛交付與原告後，被告已履行其法定及契
    約所約定之義務，則原告受領系爭車輛後，其如何處置或停
    放系爭車輛，均為其得自由處分之事項，被告除無置喙餘地
    外，系爭車輛亦非屬被告所能支配管理，如何能獲得相當於
    停車費租金之不當得利？是原告主張被告將系爭車輛停放在
    原告之停車場，故應支付相當於停車費租金之不當得利云云
    ，亦顯屬無據。
五、綜上所述，原告主張被告應就其違約給付修車費用及返還相
    當於停車費租金之不當得利等節，均無理由。從而，原告請
    求被告返還違約金及停車費，皆於法無據，應予駁回。原告
    之訴既經駁回，其假執行之聲請即失所依據，應併予駁回。
六、本件事證已臻明確，兩造其餘攻擊防禦方法及未經援用之證
    據，要與判決結果無影響，爰不一一論述，併此敘明。
七、據上論結：本件原告之訴為無理由，依民事訴訟法第78條，
    判決如主文。
中    華    民    國    97    年    1     月    30    日
                  民事庭法  官  林玉珮
以上正本係照原本作成。
對於本件判決如有不服，應於收受送達後20日內向本院提出上訴
書狀，敘述上訴之理由，上訴於臺灣高等法院。
中    華    民    國    97    年    1     月    30    日
                        書記官  洪福基


司法院資訊處製作；財團法人民間司法改革基金會備份。
